【裁判字號】    99,訴,21
【裁判日期】    990226
【裁判案由】    清償債務
【裁判全文】
臺灣臺北地方法院民事判決                99年度訴字第21號
原      告  乙○○
訴訟代理人  林財生律師
被      告  甲○○
訴訟代理人  王迪吾律師
            蔡憶鈴律師
上列當事人間請求清償債務事件，本院於民國99年2月3日言詞辯
論終結，判決如下：
    主  文
被告應給付原告新臺幣壹佰貳拾捌萬元，及自民國九十八年九月
十六日起至清償日止，按週年利率百分之五計算之利息。
訴訟費用由被告負擔。
本判決於原告以新臺幣肆拾萬元為被告供擔保後，得假執行。
但被告如以新臺幣壹佰貳拾捌萬元為原告預供擔保，得免為假執
行。
    事實及理由
一、原告起訴主張：原告與被告為男女朋友關係，兩人交往期間
    ，於民國96年6月間，被告以買重型機車為由，欲向原告借
    款新臺幣（下同）百萬，惟斯時原告無此鉅額現金，且不奈
    其再三請託，乃以負擔分期付款之方式，以遂被告之願，總
    計被告因購買重型機車及相關設備，向原告借貸，共計達89
    5,000元。又兩造交往期間，被告將其銀行帳戶及提款卡交
    付原告，並委任原告以其銀行帳戶中之金錢為其支應、處理
    其日常生活開支，惟以被告銀行帳戶中之金錢，經常不敷其
    生活開支所需，故自95年10月迄97年11月間，原告為被告墊
    付達50餘萬元，惟被告均未償還。迄97年12月間，因原告出
    借予被告及為其墊付之金錢數量甚多，致原告生活壓力日增
    ，乃向朋友抱怨謂被告積欠原告達200萬元未歸還，被告輾
    轉聽聞此事後，即於97年12月14日致電原告，質問何以原告
    向外表示其欠原告200萬元？並請原告理算、說明其積欠原
    告之金錢數額，原告斯時告知被告包含購車款及為被告墊付
    之費用總計132萬餘元後，被告表示就上開債務，包含利息
    願以150萬元為清償，原告同意其議，故兩造同意以被告償
    還原告150萬元為和解。雙方達成前開和解後，98年4、5月
    間，被告總計償還原告22萬元，仍有128萬元未清償，為此
    依和解之法律關係提起本件訴訟。並聲明：(1)如主文第1項
    所示。(2)願供擔保，請准宣告假執行。
二、被告之抗辯：
  (一)原告係以97年12月14日電話錄音譯文主張兩造間和解契約成
    立，則該談話為對話性意思表示，被告說：「我拿150萬給
    妳，可以嗎?利息算在內，可以嗎?」，原告答：「隨便你」
    ，意思是否一致非無疑問。蓋對話之意思表示須相對人「了
    解」始足當之，原告之回答並不明確，反要被告自行決定，
    嗣被告並無再要約，原告亦從未有確認意思表示一致之回覆
    ，迄起訴業已久遠，而失要約效力，不能認雙方一致以150
    萬元達成和解之承諾，和解契約並未成立。
  (二)原告起訴主張兩造間有消費借貸關係存在並已成立和解契約
    ，則就兩造間和解契約重要之爭點即在借貸金額及利息之約
    定，但依談話錄音譯文，股票虧損應非被告之借貸債務，相
    較原告民事支付命令聲請狀、98年10月16日民事準備狀及證
    物，係主張為被告繳交信用卡帳單、繳房貸及支付重型機車
    貨款等不同，且主張借貸金額1,500,165元與談話錄音中原
    告說：「加起來1,325,467元」亦不相符，則原告所主張和
    解契約之內容是否因「標的物同一性」而成立，非無疑問，
    益徵被告就重要之爭點有錯誤，又意思表示錯誤迄今未逾1
    年，尚得依民法第758條第3款主張撤銷。
  (三)原告提出之電話錄音內容僅係節錄對其有利之一段譯文，錄
    音之前談話已經原告套問各節事實，且因電話錄音並未經原
    告事前告知，其採證程序已有瑕疵，且因事先未告知被告復
    未得到被告同意，於地位不對等下所採摘之對話錄音譯文自
    無法當作民事審判之證據，故原告所提電話錄音譯文節本，
    不能作為被告不利事實認定之根據。並聲明：(1)原告之訴駁
    回。(2)如受不利之判決，願供擔保請准宣告免為假執行。
三、兩造不爭執之事實：
  (一)被告於96年6月9日向寶馬國際維德有限公司購買型式代號：
    K1200S之BMW摩托車1輛，總價金934,500元。
  (二)原告曾於96年6月15日匯款2萬元至戶名寶馬國際維德有限公
    司之上海商業儲蓄銀行東台北分行（帳號：000000000000號
    ）。
  (三)原告曾分別於96年11月21日、97年4月2日、98年3月26日及
    98年4月21日匯款總計8萬元至被告所有聯邦商業銀行永春分
    行帳戶（帳號：000000000000號）。
  (四)被告已給付原告22萬元，應於被告積欠原告之債務中扣除。
四、本件應探究者為：(1)原告提出之電話錄音譯文有無證據能力
    ？(2)兩造是否於97年12月14日成立和解契約？如是，被告得
    否依民法第738條第3款撤銷？茲分述如下：
  (一)按監察他人之通訊，而有下列情形之一者，不罰：三、監察
    者為通訊之一方或已得通訊之一方事先同意，而非出於不法
    目的者，通訊保障及監察法第29條第3款規定明確。原告提
    出之電話錄音譯文（見審訴字卷第35、36頁），其對話之一
    方即為原告，且對話之內容涉及兩造間就金錢債務之商討及
    協議，倘原告未為錄音存證，將來恐有不能舉證之虞，自難
    認原告之錄音係出於不法目的，故無違反通訊保障及監察法
    相關規定之情形，另觀其對話內容（被告對錄音譯文內容之
    形式上真正不爭執，見訴字卷第7頁），原告並無介入誘導
    致有誤引虛偽陳述之危險性，基於證據保全之必要性及手段
    方法之社會相當性考量，自應認其有證據能力（最高法院94
    年台上字第2001號判決意旨參照），被告辯稱：系爭電話錄
    音譯文無法當作民事審判之證據等語，尚難憑採。
  (二)次按當事人互相表示意思一致者，無論其為明示或默示，契
    約即為成立，民法第153條第1項定有明文。97年12月14日電
    話錄音譯文記載：「…被告：我欠你多少啦？原告：車款總
    共付79萬5千元…被告：車款是79萬5千元，啊再來哩，還有
    嘛，妳不是說要200萬？原告：其他的就你的部分啊。被告
    ：啊有200萬嗎？要200萬嗎？原告：不用啦。被告：多少？
    原告：你的53萬元啦。被告：啊妳不是跟人家嗆說200萬？
    原告：連股票虧的…被告：沒有人加油添醋啦，好，沒關係
    啦，我現在跟妳算總帳嘛，那妳看總共多少？原告：那你的
    部分就是車款加這個啊。被告：兩個加起來。原告：加起來
    132萬5467元。被告：我拿150萬給妳，可以嗎？利息算在內
    ，可以嗎？原告：隨便你。被告：啊不要再說怎樣了，不要
    再說人家欠妳錢喔。原告：還清，我當然不會說…被告：妳
    看妳可以幫我問，我要再多貸300萬元的時候，看可不可以
    ，因為反正我生意一定要做，我那個150萬元還妳，再來我
    生意要做，我一定要貸，啊看我可不可以貸，看妳可不可以
    幫我問，我現在算一算，我現在這樣應該OK啦…原告：啊你
    是說你要貸300萬元？被告：對啊，我一定要還妳的，我一
    直跟妳說過年後嘛，啊我現在如果可以貸出來，就可以趕快
    給妳，啊妳就說妳要用錢，我就趕快給妳，這樣可以嗎，那
    妳幫我問看看…」（見審訴字卷第35、36頁），由兩造間之
    對話「被告：…我現在跟妳算總帳嘛，那妳看總共多少？原
    告：那你的部分就是車款加這個啊。被告：兩個加起來。原
    告：加起來132萬5467元。被告：我拿150萬給妳，可以嗎？
    利息算在內，可以嗎？原告：隨便你。被告：啊不要再說怎
    樣了，不要再說人家欠妳錢喔。原告：還清，我當然不會說
    」，可認兩造於97年12月14日，已以口頭對話方式，就「車
    款」及「你的部分」（墊款）之債務糾紛解決，達成「被告
    給付原告150萬元」為內容之和解契約，否則兩造間不會有
    「被告：…不要再說人家欠妳錢喔。原告：還清，我當然不
    會說」之對話內容，況被告於其後表示「妳看妳可以幫我問
    ，我要再多貸300萬元的時候，看可不可以，因為反正我生
    意一定要做，我那個150萬元還妳…」、「對啊，我一定要
    還妳的，我一直跟妳說過年後嘛，啊我現在如果可以貸出來
    ，就可以趕快給妳，啊妳就說妳要用錢，我就趕快給妳…」
    ，益證斯理，是被告以原告在對話中曾表示「隨便你」，即
    謂兩造和解契約不成立，乃截取對話中一二語，任意推解致
    失真意，並不足取。
  (三)另按和解不得以錯誤為理由撤銷之。但有左列事項之一者，
    不在此限：三、當事人之一方，對於他方當事人之資格或對
    於重要之爭點有錯誤，而為和解者，民法第738條第3款著有
    規定。由前揭錄音譯文內容可知，原告雖曾向他人表示被告
    欠其200萬元，然係指包括「車款」、「你的部分」（墊款
    ）及「股票虧損」而言，而於97年12月14日兩造則係就「車
    款」及「你的部分」（墊款）達成「被告給付原告150萬元
    」之和解契約，已詳如前段(二)所述，故無所謂「當事人之一
    方對於重要爭點有錯誤，而為和解」之情形，被告辯稱：被
    告得依民法第738條第3款規定撤銷和解契約等語，亦非有據
    。
五、按清償期，除法律另有規定或契約另有訂定，或得依債之性
    質或其他情形決定者外，債權人得隨時請求清償，債務人亦
    得隨時為清償，民法第315條規定甚明。本件兩造未就和解
    金額何時清償有所約定，依上規定，原告自得隨時請求被告
    清償所餘和解金額128萬元。從而，原告基於和解之法律關
    係，訴請被告應給付原告128萬元，及自支付命令送達被告
    之翌日即98年9月16日起至清償日止，按週年利率百分之5計
    算之法定遲延利息，為有理由，應予准許。
六、本判決兩造分別陳明願供擔保請准宣告假執行或免為假執行
    ，核均無不合，爰分別酌定相當之擔保金額，予以准許。
七、本件事證已臻明確，兩造其餘攻防方法及所提證據，業經審
    酌，核與本件判決結果無影響，爰不逐一論述，併此敘明。
八、據上論結，本件原告之訴為有理由，依民事訴訟法第78條、
    第390條第2項、第392條第2項，判決如主文。
中    華    民    國    99    年     2    月    26    日
                  民事第四庭  法  官  張文毓
以上正本係照原本作成。
如對本判決上訴，須於判決送達後20日內向本院提出上訴狀（須
附繕本）。
中    華    民    國    99    年    2     月    26    日
                              書記官  賴敏慧

司法院資訊處製作；財團法人民間司法改革基金會備份。
